臺灣士林地方法院交通事件裁定　　　　100年度交聲字第115號
原處分機關　交通部公路總局臺北區監理所
異　議　人　王業夫
即受處分人
上列異議人即受處分人因違反道路交通管理處罰條例案件，對於
交通部公路總局臺北區監理所於民國100 年2 月17日所為之處分
（原處分案號：北監自裁字第裁40-C00000000號）聲明異議，本
院裁定如下：
    主  文
原處分撤銷。
王業夫汽車駕駛人，行經有燈光號誌管制之交岔路口闖紅燈，處
新臺幣貳仟柒佰元罰鍰，並記違規點數3點。
    理  由
一、原處分意旨略以：異議人即受處分人王業夫於民國98年10月
    24日下午2 時20分許，駕駛車牌號碼為4806-EC 號自小貨車
    行經新北市○○路與中興街口（往淡水方向）時，因駕車行
    經有燈光號誌管制之交岔路口闖紅燈，經警攔停，為警以異
    議人有違反道路交通管理處罰條例第53條第1 項之規定掣單
    舉發。異議人向內政部警政署署長信箱投書申訴，經舉發單
    位函覆舉發並無不當後，異議人未繳納罰鍰，亦未再就本案
    提出異議，原處分機關乃依道路交通管理處罰條例第53條第
    1 項、第63條第1 項第3 款之規定，裁處異議人新臺幣（下
    同）4,000 元罰鍰，並記違規點數3 點。
二、異議意旨略以：警察說伊違規的地點是在三芝鄉○○路與中
    興路口，但伊被警察攔檢的地點是在下個路口，兩者相距70
    0 多公尺，當時伊在下個路口停等紅燈時，員警過來說伊闖
    紅燈，伊說沒有，伊正在等紅燈，員警就說是闖上一個路口
    的紅燈，一直要伊在紅單上面簽名，伊拒絕，因為警方攔檢
    的時間、地點和事實都不符。後來伊到派出所請求調閱該路
    口警方的2 個監視器資料，但遭到三芝派出所拒絕，說他們
    沒有，伊要求應該要有錄影證據，為此聲明異議云云。
三、按汽車駕駛人，行經有燈光號誌管制之交岔路口闖紅燈者，
    處1,800 元以上5,400 元以下罰鍰，且記違規點數3 點，道
    路交通管理處罰條例第53條第1 項、第63條第1 項第3 款分
    別定有明文。次按法院認為聲明異議有理由或聲明異議雖無
    理由而原處分不當或違法者，應以裁定將原處分經聲明異議
    部分撤銷，並自為裁定，道路交通事件處理辦法第19條前段
    亦著有明文。
四、經查：
（一）證人即本件舉發員警伍木祥於本院具結證稱：伊當天要前
      往執勤地點執行守望勤務，在前往途中，和異議人駕駛之
      上開車輛在同一路口停等紅燈，因為我們方向的號誌（如
      附圖編號2 所示）是紅燈，同一時間中興街口號誌（如附
      圖編號3 所示）會顯示綠燈，後來如附圖編號3 號誌的綠
      燈轉為紅燈，如附圖編號1 的號誌就變成綠燈，因為異議
      人在附圖編號1 號誌轉為綠燈但附圖編號2 也就是他應該
      看的號誌還是紅燈時就開車往前走，所以伊認為異議人可
      能是誤以為附圖編號1 的紅綠燈是他應該遵守的，當時伊
      楞了一下，他走伊本來也要往前走，但伊看到附圖編號2
      的號誌是紅燈，為什麼異議人往前走，而且伊看到異議人
      已經走到路口的中間，而附圖編號1 號誌已經是綠燈，所
      以該行向的車還等了異議人的車一下，伊從後面看到確認
      是闖紅燈，就從後追上，因為那天是假日，車流量很大，
      伊為了要過該路口還鳴警笛，因為慢慢過路口所以拖了一
      點時間，追到下個路口即福成橋路口才攔停到異議人，剛
      好他在停等紅燈，伊請他靠邊停、出示駕行照，並告知他
      闖紅燈，當時異議人辯駁沒有闖紅燈，伊看他駕照地址是
      淡水淡金路，問他有沒有常來三芝，他說有，伊就跟他說
      應該不會看錯紅綠燈，於是依規定舉發，當時伊請異議人
      簽名蓋章，他說他沒有闖紅燈不願意簽名，伊跟他說這是
      他的權利，又問他要不要收紅單，異議人願意收，但不願
      意簽名，之後伊把舉發單給他，後來經過10幾20分鐘，異
      議人到派出所說他看到路口有監視器，我們所長接見他，
      跟他說是依規定舉發，且說他看到的路口監視器是鄉公所
      設置的，該監視器已經損壞了，所以沒有辦法調閱案發路
      口的畫面等語（參本院卷第16頁反面至第18頁），已證述
      異議人闖越紅燈之違規事實明確。
（二）異議人雖以前詞置辯，嗣又具狀補充：其曾向三芝鄉公所
      的林福慶求證，該人告知路口2 支監視器是三芝鄉公所的
      ，但使用管理權是三芝派出所，故障維修是三芝派出所向
      三芝鄉公所申報，由鄉公所付費找廠商來修，就他所知，
      舉發當日這2 支監視器應該沒有報故障維修，該2 支監視
      器已於99年底拆除云云。惟警方舉發交通違規案件，並不
      以舉發照片或錄影資料為唯一證明方法（道路交通管理處
      罰條例第7 條、第7 條之1 、第7 條之2 規定參照），故
      依現行法律規定，法院處理交通事件，並不限於科學儀器
      所採證據，惟仍須就事件所涉相關證據資料，包括供述及
      非供述證據，依據證據法則，憑以認定行為人交通違規行
      為之有無，此乃因交通違規事件之特性在於行為態樣甚多
      ，復多有瞬間即逝情形，實在無法於行為人交通違規同時
      ，全部得以即時利用科學儀器取得證據資料，即使屬於方
      便以科學儀器採證之交通違規行為，普遍採用，不但所費
      不貲，也有實際困難。故若舉發員警係親眼見聞違規經過
      ，並經以證人身分具結後在法院證述，仍不失為認定交通
      違規事實有無之證據方法。況員警舉發交通違規，係依道
      路交通管理處罰條例授權所為之職權行使，而交通違規行
      為本身既多發生於瞬間，通常乃委由當場執行取締違規公
      務員之認識及判斷為立即之取締作為，此為達成維持交通
      秩序目的所必要。且依道路交通管理處罰條例之規定，此
      種立即性之舉發違規，多依警員之認知、判斷即為已足，
      並無必須另有其他積極佐證（如：其他目擊證人或必須拍
      攝照片等），始構成處分要件之規定，此係因執行職務之
      公務員，通常多具有一定之考選資格與專業訓練，且其執
      法之對象係不特定之大眾，故其立場經立法機關推定，應
      具有客觀、中正與公平之特質，而無故意偏頗之虞。是以
      本件業經證人伍木祥證述明確，堪認異議人於上開時間及
      地點，確實有闖紅燈之違規行為無誤。異議人以前詞置辯
      ，而主張案發當天該處道路監視器並無報故障維修紀錄，
      警方應提出錄影採證資料作證云云，然案發當天該處道路
      監視器有無報故障維修紀錄，與該處道路監視器當時有無
      損壞，乃屬兩事，論理法則上不能劃上等號，故異議人以
      此欲證明案發當時應有道路監視器內容可供調取，非當然
      有理由，況本件已經證人伍木祥證述明確，不待其他科學
      儀器採證證據加以證明，此經詳述如上，故異議人以本件
      未經警方提出錄影資料佐證，而認原處分證據不足云云，
      尚不足採。
五、異議人違規事實固然明確，然舉發單位於98年10月30日函覆
    異議人之申訴內容載明：異議人對本答覆不服，得依道路交
    通管理處罰條例第87條規定，於接到裁決書翌日起20日內，
    向管轄地方法院聲明異議等語（參本院卷第7 頁至第8 頁）
    ，而原處分機關迄100 年2 月17日始為本件裁決，異議人於
    20日內提出異議，其間過程並無遲誤，惟原處分機關遽認異
    議人乃逾越應到案期限60日以上之情形，而以違反道路交通
    管理事件統一裁罰基準表之最高額基準裁罰異議人，殊有不
    當，故本件異議雖無理由，然原處分既有前揭不當情事，本
    院乃將原處分撤銷，依本件情形，改依上開基準表最低額基
    準裁罰異議人如主文所示。
據上論斷，應依道路交通事件處理辦法第19條前段，裁定如主文
。
中    華    民    國   100    年    7     月    18    日
                              臺灣士林地方法院交通法庭
                                  法  官  鄭光婷
以上正本證明與原本無異。
如不服本裁定，應於裁定送達後5 日內，向本院提出抗告狀。
                                  書記官  方蘭芬
中    華    民    國   100    年    7     月    18    日